臺灣板橋地方法院交通事件裁定　　　　　　　　　　九十三年度交聲字第三六七號
　　原處分機關　交通部公路總局臺北區監理所板橋監理站
　　異　議　人
　　即受處分人　甲○○
右列受處分人因違反道路交通管理處罰條例案件，對於交通部公路總局臺北區監理所
板橋監理站於民國九十三年二月二十日以板監違字第裁四一—Ａ00000000號
所為之裁決處分（原舉發案號：臺北市政府警察局九十二年五月十五日北市警交大字
第Ａ00000000號），聲明異議，本院裁定如左：
    主  文
異議駁回。
    理  由
一、異議意旨略以：當時我由三重市經忠孝橋要到臺北，當我機車下橋時，在橋邊張
    望，欲尋找建成地政事務所所在地，故稍微停止片刻，這時巧見站在西寧南路有
    個交通警察向我招手，我正想向前請問地址，想不到他竟以違規行駛要向我開罰
    單，我堅持無違規，當然不服拒簽，為此聲明異議，請求撤銷原處分云云。
二、按汽車駕駛人轉彎時，不依標誌、標線、號誌指示者，處二百元以上六百元以下
    （折合新臺幣六百元以上一千八百元以下）罰鍰，並記違規點數一點，道路交通
    管理處罰條例第四十八條第二款、第六十三條第一項第一款分別定有明文。
三、經查：
  (1)依臺北市政府警察局交通警察大隊第三分隊執勤警員陳世豪，於九十二年五月十
    五日掌電攔停掣單舉發製作之北市警交大字第Ａ00000000號舉發違反道
    路交通管理事件通知單上，載有「拒簽拒收」之註記，足認於該執勤員警掣發時
    ，異議人確有當場拒絕簽名等情，有前開舉發違反道路交通管理事件通知單在卷
    可稽，且異議人於聲明異議狀中亦陳明有不服拒簽之事實。按行為人有違反道路
    交通管理處罰條例而經當場舉發之情形者，被查獲之駕駛人或行為人為受處分人
    時，應將該通知單填記後交付該行為人簽名或蓋章收受之；拒絕簽章者，並記明
    其事由，視為已收受，違反道路交通管理事件統一裁罰基準及處理細則第十一條
    第一項第一款已有規定。是本件異議人既已當場表示拒絕簽章，並經舉發員警記
    明其事由，揆諸上揭規定，即視為該舉發違反道路交通管理事件通知單已合法送
    達異議人，合先敘明。
  (2)次查，本件異議人即受處分人於右揭時、地駕車不依禁止右轉標誌，違規右轉之
    事實，業據證人即在場掣單舉發警員陳世豪到庭結證稱：「異議人當時下橋後右
    轉西寧南路，我們是在右轉後十五到二十公尺處，攔截下橋後違規右轉車輛，異
    議人並非原先沒有右轉，而被我們叫過去，而是異議人右轉之後，才被我們來攔
    下，我們並沒有要求異議人要移動位置，我們當時的位置是在西寧南路兩側都有
    警員，因為異議人拒簽，所以我們重新列印紅單，要異議人自己去繳錢」、「如
    果沒有簽收的話，我們就直接交由監理站裁罰，由異議人到監理站去處理，我們
    當時確實沒有叫異議人過去，有許多人往右轉方向看到我們，就直接直行離去，
    因為沒有違規，我們就不會攔停舉發，異議人就是因為有往右走過來，我們才會
    攔停舉發，有許多人都是在路口張望，我們會看那些人下個動作是什麼，才會有
    舉發的動作」等情（見本院九十三年三月二十九日訊問筆錄）；異議人雖矢口否
    認有何違規之事實，辯稱：「我從三重忠孝橋下來要到臺北市，我太太在橋下的
    地政事務所那邊等我，我認為建成地政事務所是在橋那邊，但我下橋之後卻找不
    到，所以我就在路邊張望，我看斜對面是西寧南路，有幾個交通警察在那邊，我
    在張望的時候，警察就向我招手要我過去，我就過去，我心想我可以順便問路，
    然後警察就開單，我覺得莫名其妙」，「事實上那個地政事務所就是在橋下後右
    轉三、五步的地方」云云（見本院九十三年三月二十九日訊問筆錄），惟觀異議
    人所稱係停留路口時經警員無端招呼，乃依警員之指示違規右轉後行駛十五公尺
    而靠近警察，原想順便問路竟自投羅網等情節，不惟異於常情，難以採信，且「
    順便問路」之主觀意念亦難為阻卻違規之理由，實不足資為有利於異議人事實認
    定之依據。且衡諸本件舉發員警陳世豪與異議人素不相識，亦無仇怨，其依法執
    行公務，本難認有故為偽證、任意誣陷異議人之理，且有臺北市政府警察局九十
    二年五月十五日北市警交大字第Ａ00000000號舉發違反道路交通管理事
    件通知單移送聯影本一紙存卷可資佐證。又交通警員掣單舉發違反道路交通管理
    處罰條例所列之違規事實，本質上為行政處分，係公務員基於職務上權力，依法
    就特定之具體事件所為具有公法上效果之單方行政行為，基於公務員為公法上行
    為具有公信力之原則，該行政處分當可被推定為真正，其據以依法處分之事實認
    定亦為真正無誤，本此公信原則，乃立法者賦予行政機關制定違反道路交通事件
    統一裁罰標準及處理細則，使勤務警員得當機處分以達其維護交通秩序、安全之
    行政目的。反之，若謂公務員一切行政行為均需預留證據以證其實，則國家行政
    勢必窒礙難行。據此，刑事訴訟法就犯罪證據有關之規定中與屬行政秩序罰之交
    通違規裁罰本質不合之部分，自不在準用之列。從而，本院經查無任何證據足資
    證明執勤員警有捏造事實違法取締之情事，則其本於維護交通秩序、安全職責所
    為之舉發，自應受到合法、正確之推定，是以異議人上開所辯各節，洵無可採。
    本件事證明確，異議人確有駕車不依禁止右轉標誌違規右轉之違規行為，堪以認
    定。
四、再按道路交通管理處罰條例所定罰鍰之處罰，行為人接獲違反道路交通管理事件
    通知單後，於十五日內得不經裁決，逕依第九十二條第三項之罰鍰基準規定，向
    指定之處所繳納結案；不服舉發事實者，應於十五日內，向處罰機關陳述意見；
    其不依通知所定期限前往指定處所聽候裁決，且未依規定期限繳納罰鍰結案或向
    處罰機關陳述意見者，處罰機關得逕行裁決之，道路交通管理處罰條例第九條定
    有明文。從而，原處分機關以異議人未於應到案日期（九十二年五月二十八日）
    到案繳納或到案聽候裁決，逕依立法者於道路交通管理處罰條例第九十二條第三
    項授權行政機關訂定之違反道路交通管理事件統一裁罰基準及處理細則第四十四
    條第一項規定及違反道路交通管理事件統一裁罰標準表之規定，依道路交通管理
    處罰條例第四十八條第二款規定對異議人裁處罰鍰新臺幣一千八百元，並依道路
    交通管理處罰條例第六十三條第一項第一款規定記違規點數一點之處分，核無違
    誤，本件異議人之異議為無理由，應予駁回。
據上論斷，應依道路交通案件處理辦法第十九條，裁定如主文。
中      華      民      國    九十三    年      四      月     十六     日
                                    臺灣板橋地方法院交通法庭
                                          法  官  王  偉  光
右正本證明與原本無異
如不服本裁定應於送達後五日內向本院提出抗告狀
                                          書記官  陳  怡  君
中      華      民      國    九十三    年      四      月    二十一    日
